【裁判字號】    99,上訴,908
【裁判日期】    990810
【裁判案由】    違反槍砲彈藥刀械管制條例
【裁判全文】
臺灣高等法院高雄分院刑事判決         99年度上訴字第908號
上  訴  人
即  被  告  甲○○
選任辯護人  鄭國安律師
選任辯護人  吳麗珠律師
上列上訴人因違反槍砲彈藥刀械管制條例案件，不服臺灣屏東地
方法院98年度訴字第1579號中華民國99年3 月10日第一審判決（
起訴案號：臺灣屏東地方法院檢察署98年度偵字第7228號），提
起上訴，本院判決如下：
    主  文
原判決撤銷。
甲○○犯非法持有空氣槍罪，處有期徒刑貳年，併科罰金新臺幣
伍萬元，罰金如易服勞役，以新臺幣壹仟元折算壹日。緩刑貳年
，並向國庫支付新臺幣貳拾萬元。扣案之空氣槍壹枝（槍枝管制
編號：0000000000號）、鋼珠伍佰伍拾陸顆，均沒收
之。
    事  實
一、甲○○明知空氣槍係屬槍砲彈藥刀械管制條例第4 條第1 項
    規定之槍枝，未經主管機關許可，不得持有，竟基於非法持
    有空氣槍之犯意，於民國94年間某日，在雲林縣虎尾鎮夜市
    圓環旁某模型店，以新臺幣（下同）2 萬1 千元之價格，向
    不詳姓名者購買具有殺傷力之空氣槍1 枝（槍枝管制編號：
    0000000000號）並附贈供該槍枝使用之鋼珠50顆，未經許可
    而持有該槍枝。2 星期後，因原附贈之鋼珠射擊完畢，遂復
    於同一地點，向該不詳姓名者購買欲搭配上開槍枝使用之鋼
    珠共1 千顆。嗣於98年7 月7 日11時36分許，因行政院海岸
    巡防署海洋巡防總局第四海巡隊（下稱第四海巡隊）人員持
    搜索票至其屏東縣屏東市○○街51之3 號住處執行搜索而查
    獲，並扣得上開空氣槍1 枝，及剩餘之鋼珠556 顆。
二、案經行政院海岸巡防署海洋巡防總局第四海巡隊報告臺灣高
    雄地方法院檢察署呈請臺灣高等法院檢察署令轉臺灣屏東地
    方法院檢察署檢察官偵查起訴。
    理  由
一、證據能力部分：
    按被告以外之人於審判外之言詞或書面陳述，除法律有規定
    者外，不得作為證據；法院或檢察官得囑託醫院、學校或其
    他相當之機關、團體為鑑定，或審查他人之鑑定，並準用第
    203 條至第206 條之1 之規定；其須以言詞報告或說明時，
    得命實施鑑定或審查之人為之，刑事訴訟法第159 條第1 項
    、第208 條第1 項分別定有明文。是法院或檢察官依刑事訴
    訟法第208 條第1 項之規定，囑託鑑定機關所出具之鑑定報
    告，屬刑事訴訟法第206 條第1 項之鑑定報告，應為上開傳
    聞法則之例外，另囑託包括檢察官直接囑託及概括指定而由
    警察機關逕送鑑定之情形。本件第四海巡隊於本案偵查中，
    受檢察官概括指定而由該機關將扣案槍枝逕送內政部警政署
    刑事警察局鑑定所為之鑑驗書（見偵查卷1 第37-40 頁），
    依前揭說明自有證據能力。
二、訊據上訴人即被告甲○○對上揭持有空氣槍之犯罪事實，業
    據其於警詢、偵查、原審及本院審理時均坦承不諱，並有扣
    案之空氣長槍1 枝（槍枝管制編號：0000000000號）及鋼珠
    556 顆可資為憑。而上開扣案之槍枝經內政部警政署刑事警
    察局鑑定結果，認係氣體動力式槍枝，以外接高壓氣體鋼瓶
    內氣體為發射動力，經操作檢視，槍枝有漏氣現象，經以裝
    填金屬彈丸測試3 次，其中彈丸（直徑8mm 、重2.1 公克）
    最大發射速度為149 公尺/ 秒，計算其動能為23焦耳，換算
    其單位面積動能為45焦耳/ 平方公分。而就殺傷力之相關數
    據，依日本科學警察研究所之研究結果，彈丸單位面積動能
    達20焦耳/ 平方公分，則足以穿入人體皮肉層等情，有該局
    98年7 月27日刑鑑字第0980097325號鑑驗書1 份在卷可稽（
    見偵查卷1 第37-40 頁），是扣案之空氣槍1 枝經實際試射
    所測得之單位面積動能最大達45焦耳/ 平方公分，依上開槍
    彈鑑定書所載之殺傷力數據可知，已足以穿入人體皮肉層，
    顯見該空氣槍確具有殺傷力無疑。綜上所述，足認被告之自
    白確與事實相符，本件事證明確，被告犯行堪予認定，應依
    法論科。
三、論罪科刑：
  (一)核被告所為，係犯槍砲彈藥刀械管制條例第8 條第4 項之非
    法持有空氣槍罪。
  (二)又槍砲彈藥刀械管制條例第8 條第1 項規定中之非法製造、
    運輸、販賣空氣槍罪，業經司法院大法官會議解釋釋字第66
    9 號解釋宣告有違憲法第23條之比例原則，應自本解釋公布
    之日起至遲於1 年屆滿時，失其效力在案。該解釋理由書略
    謂：「惟系爭規定所禁止製造、運輸、販賣之客體相對廣泛
    ，一部分殺傷力較低之空氣槍，亦在處罰範圍內。基於預防
    犯罪之考量，立法機關雖得以特別刑法設置較高之法定刑，
    但其對構成要件該當者，不論行為人犯罪情節之輕重，均以
    無期徒刑或5 年以上有期徒刑之重度自由刑相繩，未能具體
    考量行為人違法行為之惡害程度，對違法情節輕微、顯可憫
    恕之個案，可能構成顯然過苛之處罰，而無從兼顧實質正義
    。按不具殺傷力且無危害安全之虞之空氣槍係合法而容易取
    得之休閒娛樂商品，而改造此類空氣槍，所需零件易於取得
    ，亦無須高度之技術。倘人民僅出於休閒、娛樂等動機而改
    造合法之空氣槍，雖已達殺傷力標準，但若其殺傷力甚微，
    對他人生命、身體、自由、財產等法益之危險甚低，或有其
    他犯罪情節輕微情況，法院縱適用刑法第59條規定酌減其刑
    ，最低刑度仍達2 年6 月以上之有期徒刑，無從具體考量行
    為人所應負責任之輕微，而為易科罰金或緩刑之宣告，尚嫌
    情輕法重，致罪責與處罰不相對應。」可知依上開解釋意旨
    ，槍砲彈藥刀械管制條例第8 條第1 項之非法製造空氣槍罪
    ，若僅出於休閒、娛樂等動機而改造合法之空氣槍，雖已達
    殺傷力標準，但若其殺傷力甚微，對他人生命、身體、自由
    、財產等法益之危險甚低之情節，法院縱適用刑法第59條酌
    減其刑至2 年6 月，仍嫌情輕法重。則舉重明輕，若單純持
    有已達殺傷力標準之空氣槍，有上開情節輕微之情形，若仍
    量處法定最低度之有期徒刑3 年，更顯係罪責不相當至明。
    本院考量被告所持有之上開槍枝，係以外接高壓氣體鋼瓶內
    氣體為發射動力，相較於使用具有彈頭、彈殼及火藥之子彈
    之改造槍枝而言，其殺傷力顯然較為輕微而有限，且鑑定結
    果該槍枝發射金屬彈丸之單位面積動能為45焦耳/ 平方公分
    ，雖逾足以穿入人體皮肉層之單位面積動能20焦耳/ 平方公
    分，而具有殺傷力，惟未達美國軍醫總署定義足以使人喪失
    戰鬥能力之彈丸撞擊動能58呎磅（即78.6焦耳），所為之可
    非難性尚非重大；且被告係好奇而購買把玩，非用以犯罪或
    防衛，已據其供明在卷，核與非法之徒動輒持有殺傷力較高
    之改造手槍等槍枝，以為作奸犯科之用，顯屬有別；而本案
    亦未查獲被告以上開槍枝涉犯刑案，亦有臺灣高等法院被告
    前案紀錄表1 份在卷可憑，對於公眾安全僅可能生潛在威脅
    ，其犯罪情節輕微，所生危害甚小，本院審酌其情，認縱處
    以法定最低度刑有期徒刑3 年，猶嫌過重，而與被告持有上
    開槍械行為之實際惡性失諸衡平，考諸刑罰制裁與其目的之
    比例性，非無「情輕法重」之憾，其犯罪情狀堪予憫恕，於
    客觀上當足以引起一般人普遍之同情，本院認應依刑法第59
    條之規定，予以酌減其刑。
  (三)原審對被告予以論罪科刑，固非無見；惟查：(1)被告係購買
    上開空氣槍1 枝附贈鋼珠50顆，因射擊完畢始於二週後在同
    一地點，向同一人購買搭配上開槍枝使用之鋼珠1 千顆，經
    射擊使用後剩餘556 顆，已據被告於本院陳明在卷（見本院
    卷第87頁），原判決認定被告係購買空氣槍二週後始購買55
    6 顆鋼珠，顯與事實有間。(2)被告持有556 顆鋼珠，並未違
    反違反槍砲彈藥刀械管制條例等相關規定，原判決認定被告
    未經許可而非法持有上開鋼珠，尚有未合。被告上訴意旨以
    原審量刑過重，雖無理由，惟原判決既有上開可議之處，自
    應由本院將原判決撤銷改判。
  (四)爰審酌被告未經許可持有具殺傷力空氣槍，對於他人生命、
    身體安全仍構成潛在威脅，有影響社會治安之危險，惟衡酌
    被告並未將之持以從事非法行為，且犯後坦認犯行，態度堪
    稱良好，及其犯罪動機、所生危害、智識程度及生活狀況等
    一切情狀，量處如主文所示之刑，並就罰金部分諭知易服勞
    役之折算標準。
  (五)查被告未曾因故意犯罪受有期徒刑以上刑之宣告，有臺灣高
    等法院被告前案紀錄表附卷可憑，其一時失慮誤蹈法網，情
    節並非惡重，經此科刑教訓，日後當知所警惕，而無再犯之
    虞，本院認前開所宣告之刑，以暫不執行為適當，爰依刑法
    第74條第1 項第1 款規定宣告緩刑5年，並依刑法第74條第2
    項第4 款規定，命被告向國庫支付20萬元，以啟自新。
  (六)扣案之空氣槍1 枝（槍枝管制編號：0000000000號），具有
    殺傷力，已如上述，係違禁物，應依刑法第38條第1 項第1
    款規定宣告沒收。而鋼珠556 顆為被告所有，作為搭配槍枝
    射擊使用（見偵卷第9 頁），為屬供犯罪所用之物，則依同
    條第1 項第2 款規定宣告沒收。
據上論結，應依刑事訴訟法第369 條第1 項前段、第364 條、第
299 條第1 項前段，槍砲彈藥刀械管制條例第8 條第4 項，刑法
第11條前段、第59條、第42條第3 項前段、第38條第1 項第1 款
、第2 款、74條第1 項第1 款、第2 項第4 款，判決如主文。
本案經檢察官許月雲到庭執行職務。
中    華    民    國    99    年    8     月    10    日
                  刑事第一庭    審判長法  官  周賢銳
                                      法  官  徐美麗
                                      法  官  施柏宏
以上正本證明與原本無異。
如不服本判決應於收受本判決後10日內向本院提出上訴書狀，其
未敘述上訴理由者，並得於提起上訴後10日內向本院補提理由書
狀（均須按他造當事人之人數附繕本）「切勿逕送上級法院」。
中    華    民    國    99    年    8     月    11    日
                                      書記官  魏文常
附錄本判決論罪科刑法條：
槍砲彈藥刀械管制條例第8條第4項：
未經許可，持有、寄藏或意圖販賣而陳列第1 項所列槍枝者，處
3 年以上10年以下有期徒刑，併科新臺幣700 萬元以下罰金。

司法院資訊處製作；財團法人民間司法改革基金會備份。
